【裁判字號】    88,訴,563
【裁判日期】    890307
【裁判案由】    毒品危害防制條例
【裁判全文】
臺灣士林地方法院刑事判決                          八十八年度訴字第五六三號
    公  訴  人  臺灣士林地方法院檢察署檢察官
    被      告  丙○○
    指定辯護人  本院公設辯護人  林龍輝
    被      告  乙○○
    指定辯護人  本院公設辯護人  姜惠如
右列被告因違反毒品危害防制條例案件，經檢察官提起公訴（八十八年度偵字第一六
六六號），本院判決如左：
    主  文
丙○○、乙○○均無罪。
    理  由
一、公訴意旨略以：被告丙○○、乙○○均有施用毒品前科，並均曾送觀察勒戒。被
    告乙○○因經濟較差，又有施用毒品需要，乃思以購入第二級毒品甲基安非他命
    （以下簡稱安非他命）後，先取用其中少量，再以原價出售方式，牟取該少量毒
    品施用之利益，故於民國八十八年一月十六日以電話與被告丙○○取得聯絡，於
    同日下午十一時四十分許，在臺北市○○區○○街四十八號前，以每包新臺幣三
    千元之代價，向被告丙○○購入安非他命一包，準備於取用少量，再以同價出售
    予友人甲○○（另案偵辦），被告乙○○當日因身上缺少現金，故與被告丙○○
    約明三千元後付，被告乙○○於取得安非他命後，將毒品安非他命置放在右前褲
    袋內，旋因行跡可疑，經警盤查後，被告乙○○交出安非他命一包（顆粒淨重○
    ．八一二六克）經警扣案而循線查知上情，因認被告丙○○、乙○○均涉犯毒品
    危害防制條例第四條第二項販賣第二級毒品罪嫌。
二、訊據被告丙○○、乙○○坦承於右揭時地為警查獲持有安非他命，惟均否認有販
    賣毒品行為，辯稱：扣案安非他命係被告丙○○持往被告乙○○家中欲供吸食之
    用，並無購以轉售甲○○之事，警訊及偵查中所為自白係配合承辦員警之要求所
    為，與事實並不相符等語。
三、按犯罪事實應依證據認定之，無證據不得推定其犯罪事實。又被告之自白，不得
    作為有罪判決之唯一證據，仍應調查其他必要之證據，以察其是否與事實相符。
    刑事訴訟法第一百五十四條、第一百五十六條第二項分別定有明文。次按不能證
    明被告犯罪者，應諭知無罪之判決，同法第三百零一條第一項復已明定。共同被
    告所為不利於己之供述，固得採為其他共同被告犯罪之證據，惟此項不利之供述
    ，依刑事訴訟法第二百七十條第二項之規定，仍應調查其他必要之證據，以察其
    是否與事實相符，自難專憑此項供述，為其他共同被告犯罪事實之認定。又按刑
    事訴訟法上所謂認定犯罪事實之證據，係指足以認定被告確有犯罪行為之積極證
    據而言，該項證據自須適合於被告犯罪事實之認定，始得採為斷罪資料；且認定
    不利於被告之事實，須依積極證據，苟積極證據不足為不利於被告事實之認定時
    ，即應為有利於被告之認定，更不必有何有利之證據；如未能發現相當證據，或
    證據不足以證明，自不能以推測或擬制之方法，以為裁判之基礎。最高法院三十
    一年臺上字第二四二三號、二十九年上字第三一○五號、三十年上字第八一六號
    、四十年臺上字第八十六號號分別著有判例可資參照。
四、本件公訴意旨認被告丙○○、乙○○涉有販賣第二級毒品犯行，無非以被告等於
    警訊及偵查中之自白，及扣案第二級毒品安非他命乙包為其憑據，惟被告等均堅
    稱並無販賣情事，經查：本件被告丙○○、乙○○於警訊時固曾供承查獲之安非
    他命係被告丙○○以三千元售予乙○○用以轉售甲○○，惟被告二人於偵查中與
    證人甲○○當庭對質時均堅決否認有販賣或轉售營利情事（見偵查卷第四十三頁
    以下），即被告二人於本院訊問時亦堅稱並無販售安非他命予甲○○行為，則被
    告等於警、偵訊時自白是否與事實相符即非無疑，參諸證人甲○○於偵查及本院
    訊問時均一致供證從未向被告等購買安非他命，而係向綽號「小胖」之人購入施
    用（見偵查卷第四十四頁及本院卷八十八年十二月七日訊問筆錄），被告等自白
    轉售安非他命予甲○○營利云云，與事實顯不相符，且被告二人於警訊時均稱被
    告乙○○係以三千元購入安非他命，從中抽取少許安非他命後再依原價轉售甲○○獲利，惟渠等二人卻稱為警查獲時，被告乙○○係帶同甲○○一同前往現場，
    但永某趁亂逃逸，果渠等所供屬實，甲○○一同到場購買安非他命，被告乙○○
    如何能當場先將自己欲賺得之分量（安非他命）先予藏放，再將減量之安非他命
    售予甲○○，是被告等前揭自白與常理相違，難予採信。況販賣毒品須以營利為
    目的，而為販入或賣出之行為，始足當之，若為幫助他人施用僅為原價轉讓，自
    難論以販賣毒品罪嫌，查被告丙○○於偵查中即供陳以三千元購得查獲之安非他
    命，並以原價輾轉售予被告乙○○及甲○○（見偵查卷第三十八頁），被告乙○○則稱幫甲○○購買安非他命，係因永某可能會贈予一些（見偵查卷第三八頁反
    面），可見縱依被告等偵查中自白，渠二人亦無營利目的而販賣安非他命犯意，
    公訴意旨徒憑被告等與事實不符之自白即認有販賣毒品犯行，尚有誤會。至於被
    告等持有之白色晶粒一包，經鑑驗結果確為安非他命無誤（淨重○．八一二六克
    ），有憲兵司令部刑事鑑識中心鑑驗通知書可按，惟被告等供陳自身均有施用安
    非他命行為，且渠二人現均因施用毒品經裁定入戒治處所強制戒治中，則其供陳
    查獲之安非他命係供個人施用，尚非子虛，而查獲之分量亦符個人施用範圍，當
    場復未查獲任何販賣工具（例如磅秤、分裝袋），自難以查獲安非他命即認有販
    賣情事，此外，復查無其他積極證據足以證明被告等確有公訴人所指販賣安非他
    命之犯行，既不能證明被告等犯罪，依法應諭知無罪之判決。
據上論結，應依刑事訴訟法第三百零一條第一項，判決如主文。
本案經檢察官繆卓然到庭執行職務。
中      華      民      國      八十九      年      三    月      七    日
                                臺灣士林地方法院刑事第一庭
                                    法  官  詹  朝  傑
右正本證明與原本無異。
如不服本判決，應於判決送達後十日內，向本院提出上訴狀。
                                    書記官  趙  信  義
中      華      民      國      八十九      年      三    月      八    日


司法院資訊處製作；財團法人民間司法改革基金會備份。
